【裁判字號】    98,簡上,914
【裁判日期】    981201
【裁判案由】    詐欺
【裁判全文】
臺灣桃園地方法院刑事判決             98年度簡上字第914號
上  訴  人  甲○○
即  被  告
上列上訴人即被告因詐欺案件，不服本院民國98年7 月31日桃園
簡易庭98年度壢簡字第644 號第一審判決（聲請簡易判決處刑案
號：臺灣桃園地方法院檢察署98年度偵字第23434 號）提起上訴
，本院管轄之第二審合議庭判決如下：
    主  文
上訴駁回。
甲○○緩刑貳年。
    事  實
一、甲○○明知金融帳戶為個人理財工具，申請開設金融帳戶並
    無任何特殊之限制，一般民眾皆可以存入最低開戶金額之方
    式申請之，且一個人可以在不同之金融機構申請多數之存款
    帳戶使用，取得甚易。而可預見時下以電話或網際網路詐騙
    促使被害人以操作銀行自動付款機或匯款而詐取金錢之行為
    甚為猖獗，且廣為媒體報導，並經政府有關機關呼籲，不要
    受騙。依一般人之社會生活經驗，苟不以自己名義申請開戶
    ，卻向不特定人蒐集他人之帳戶，其目的極可能利用該帳戶
    供作非法詐財之用，又對交付帳戶供他人使用雖無必然遭該
    他人利用為遂行詐欺犯罪之確信，但仍以該他人縱持以犯罪
    亦不違本意，而基於幫助他人為詐欺之不確定犯意，於民國
    97年8 月24日前幾日，在桃園縣中壢市某處，將其所有中國
    信託商業銀行中壢分行帳戶（帳號00000-000000-0）之提款
    卡（含密碼），交付予某姓名年籍不詳自稱「張先生」之成
    年人使用。而該人或轉手者收受上開帳戶之提款卡（含密碼
    ）者，即基於詐欺之犯意，於同年月24日下午5 時許，撥打
    電話予乙○佯稱係東森購物公司人員，因乙○之前購物誤為
    分期付款，復由自稱係臺北富邦銀行人員，向乙○佯稱須至
    自動櫃員機操作轉帳以取消分期轉款作業之方式，藉以訛詐
    ，致乙○因此陷於錯誤，於同年月25日至26日，依照該詐騙
    份子之指示操作自動櫃員機，分7 次將其所有新臺幣（下同
    ）129,900 元（分別為20,000元、20,000元、20,000元、22
    ,000、17,900元、28,000元、2,000 元）匯入甲○○所有上
    開帳戶內，旋由該詐騙份子以跨行提現手法領走款項。嗣經
    被害人乙○查知受騙後報警處理，始再循線查悉上情。
二、案經乙○訴由桃園縣政府警察局中壢分局報告臺灣桃園地方
    法院檢察署檢察官偵查聲請簡易判決處刑。
    理  由
壹、程序部分：
一、按被告以外之人於審判外之言詞或書面陳述，除法律有規定
    者外，不得作為證據。又被告以外之人於審判外之陳述，雖
    不符前4 條之規定，而經當事人於審判程序同意作為證據，
    法院審酌該言詞陳述或書面陳述作成時之情況，認為適當者
    ，亦得為證據。當事人、代理人或辯護人於法院調查證據時
    ，知有第159 條第1 項不得為證據之情形，而未於言詞辯論
    終結前聲明異議者，視為有前項同意，刑事訴訟法159 條第
    1 項、第159 條之5 分別定有明文。查被害人乙○於警詢時
    所為之陳述，固係審判外之陳述而屬傳聞證據，惟被告就上
    開審判外之陳述，於本院審理中，知有該項證據，未曾於言
    詞辯論終結前聲明異議，而本院審酌該證人陳述作成時之情
    況，並無違法取證及證明力過低之瑕疵，亦認以之作為證據
    為適當，依前揭規定說明，自有證據能力。
二、又本案認定事實所引用之文書證據，並無證據證明係公務員
    違背法定程式所取得，亦無刑事訴訟法第159 條之4 之顯有
    不可信之情況與不得作為證據之情形。本院斟酌本案卷內之
    證據並非非法取得，亦無證明力明顯過低之情形，且經本院
    於審判期日依法進行證據之調查、辯論，被告於訴訟上之程
    序權即已受保障，故前揭各該證據，均得採為證據，合先敘
    明。
貳、實體部分：
一、前揭事實，業據被告甲○○於審理時坦認不諱，而前揭取得
    被告所有上開帳戶提款卡及密碼該人或轉手者，基於詐欺之
    犯意，於97年8 月24日下午5 時許，撥打電話予乙○佯稱係
    東森購物公司人員，因乙○之前購物誤為分期付款，復由自
    稱係臺北富邦銀行人員，向乙○佯稱須至自動櫃員機操作轉
    帳以取消分期轉款作業之方式，藉以訛詐，致乙○因此陷於
    錯誤，於同年月25日至26日，依照該詐騙份子之指示操作自
    動櫃員機，分7 次將其所有129,900 元（分別為20,000元、
    20,000元、20,000元、22,000、17,900元、28,000元、2,00
    0 元）匯入甲○○所有上開帳戶內，旋由該詐騙份子以跨行
    提現手法領走款項等情，業據被害人乙○於警詢時證述綦詳
    ，復有中國信託商業銀行股份有限公司97年9 月10日中信銀
    集作字第97509970號、97年11月26日中信銀集作字第975129
    03號函、臺北市政府警察局中山分局中山二派出所受理詐騙
    帳戶通報警示簡便格式表、反詐騙紀錄表、金融機構聯防機
    制通報單、中國信託客戶交易明細表、受理案件紀錄表、報
    案三聯單、0000000000號行動電話通聯資料、對於財團法人
    金融聯合徵信中心通報案件紀錄資訊等件在卷（見偵卷第7
    頁至第8 頁、第16頁至第19頁、第21頁至第23頁、第27頁至
    第32頁、第39頁至第58頁、第60頁至第61頁）等件為憑。再
    由本件被害人乙○指訴之受詐騙情節觀之，該詐騙手法與時
    下一般詐騙份子利用電話詐騙被害人匯款，藉以訛詐金錢之
    手法一致，且由前揭卷附被告甲○○前開帳戶交易明細表可
    知，被害人匯入款項後，旋即遭人提走等情觀之，從而被害
    人乙○所指遭詐騙份子詐騙財物之情，堪可信實。
二、按金融存款帳戶，事關存戶個人財產權益之保障，與存戶之
    印鑑章結合，其專屬性、私密性更形提高，除非本人或與本
    人具密切之關係者，難認有何理由可自由流通使用該提款卡
    ，一般人亦均有應妥為保管提款卡，以防止提款卡被他人冒
    用之認識，縱有特殊情況偶有將提款卡交付他人之需，亦必
    深入瞭解其用途後再行提供以使用，恆係吾人日常生活經驗
    與事理；且按金融帳戶為個人理財工具，申請開設金融帳戶
    並無任何特殊之限制，一般民眾皆可以存入最低開戶金額之
    方式申請之，且一個人可以在不同之金融機構申請多數之存
    款帳戶使用，此乃眾所週知之事實，而時下以電話詐騙促使
    被害人操作銀行自動付款機或匯款而詐取金錢之行為甚為猖
    獗，且廣為媒體報導，並經政府有關機關呼籲，不要受騙。
    則依一般人之社會生活經驗，苟不以自己名義申請開戶，卻
    向不特定人蒐集他人之帳戶供己使用，其目的極可能利用該
    帳戶供作非法詐財之用，應可預見。本件被告甲○○係智慮
    成熟之成年人，對於上情自無法諉為不知，其既可預見將提
    款卡等有關個人財產、身分之物品，淪落於他人手中，極可
    能被利用為與詐騙有關之犯罪工具，雖無取得提款卡者必然
    持以詐騙他人之確信，仍將其所有前開銀行帳戶提款卡交付
    予他人使用，顯然對於該人縱以該帳戶作為不法詐騙使用，
    予以容認，足見被告有幫助詐騙份子利用其上開帳戶詐欺之
    不確定故意及行為明甚。綜上所述，本件事證明確，被告幫
    助詐欺犯行，洵堪認定，應依法論科。
三、按幫助犯之成立，主觀上行為人須有幫助故意，客觀上須有
    幫助行為，意即需對於犯罪與正犯有共同之認識，而以幫助
    之意思，對於正犯資以助力，而未參與實施犯罪之行為者而
    言（參照最高法院75年度台上字第1509號、88年度台上字第
    1270號判決意旨）。核被告甲○○將其所有上開銀行帳戶（
    含提款卡、密碼）交付予自稱「趙先生」之人，再由該人或
    其轉手者持以詐騙被害人財物，其顯係基於幫助他人詐欺財
    物之犯意，且所為提供銀行帳戶提款卡予他人之行為，亦屬
    刑法詐欺罪構成要件以外之行為，其既以幫助他人犯罪之意
    思而參與犯罪構成要件以外之行為，故被告應成立刑法第33
    9 條第1 項、第30條第1 項前段詐欺取財罪之幫助犯。被告
    係幫助他人犯罪，爰依刑法第30條第2 項之規定，按正犯之
    刑減輕之。被告幫助正犯詐欺被害人之幫助行為僅1 個，雖
    正犯施用詐術詐欺使被害人乙○分7 次交付財物，乃正犯該
    次詐欺取財行為使被害人分次交付財物之結果，祇成立1 詐
    欺取財罪，被告為幫助犯，亦祇成立1 幫助詐欺取財罪。原
    審本於同上事證，認被告所犯幫助詐欺犯行罪證明確，適用
    刑法第30條第1 項前段、第2 項、第339 條第1 項、第41條
    第1 項前段，刑法施行法第1 條之1 第1 項、第2 項前段等
    規定，並審酌被告為謀一己私利而將上開帳戶提款卡及密碼
    交給不法分子資為詐欺取財之工具，供詐騙集團作為詐騙款
    項匯入、領取之用，紊亂社會正常交易秩序，並使不法之徒
    藉此輕易詐取財物，使檢警難以追查緝捕，所造成之危害非
    輕，及被告犯罪之目的、動機、素行等一切情狀，逕以簡易
    判決量處被告拘役50日，如易科罰金，以新臺幣1,000 元折
    算1 日，復說明被告所交付予詐騙集團之上揭帳戶提款卡，
    因被告已交付予詐騙集團，非被告所有，爰不併予宣告沒收
    。經核其認事用法均無違誤，量刑亦稱妥適，應予維持。被
    告以伊與被害人已經達成和解，並坦承犯行，希望從輕量刑
    云云，為無理由，應予駁回。
四、末查被告甲○○前未曾因故意犯罪受有期徒刑以上刑之宣告
    ，有卷附臺灣高等法院被告前案紀錄表可按，素行良好，因
    一時失誤而犯罪，犯後已與被害人乙○達成和解，有和解書
    1 份在卷（見本院卷第28頁）足據，堪見其悔意甚殷，經此
    起訴、審判與刑之宣告，當知所警惕，信無再犯之虞，本院
    認所宣告之刑以暫不執行為適當，爰併諭知緩刑2 年，以勵
    自新。
據上論斷，應依刑事訴訟法第455 條之1 第1 項、第3 項、第36
8 條，刑法第74條第1 項第1 款，判決如主文。
本案經檢察官吳佳美到庭執行職務。
中    華    民    國    98    年    12    月    1     日
                  刑事第八庭審判長法  官  林惠霞
                                  法  官  呂綺珍
                                  法  官  葉藍鸚
以上正本證明與原本無異。
不得上訴。
                                  書記官  冒佩妤
中    華    民    國    98    年    12    月    1     日
附錄本案論罪科刑法條：
中華民國刑法第30條
（幫助犯及其處罰）
幫助他人實行犯罪行為者，為幫助犯。雖他人不知幫助之情者，
亦同。
幫助犯之處罰，得按正犯之刑減輕之。
中華民國刑法第339條
（普通詐欺罪）
意圖為自己或第三人不法之所有，以詐術使人將本人或第三人之
物交付者，處 5 年以下有期徒刑、拘役或科或併科 1 千元以下
罰金。
以前項方法得財產上不法之利益或使第三人得之者，亦同。
前二項之未遂犯罰之。


司法院資訊處製作；財團法人民間司法改革基金會備份。
